【裁判字號】    98,上易,646
【裁判日期】    980611
【裁判案由】    傷害
【裁判全文】
臺灣高等法院刑事判決                 98年度上易字第646號
上  訴  人
即  被  告  甲○○
                      3
            乙○○
上列上訴人因傷害案件，不服臺灣基隆地方法院97年度易字第78
7 號，中華民國98年1 月23日第一審判決（起訴案號：臺灣基隆
地方法院檢察署97年度偵字第4380號、併辦案號：同署97年度偵
字第4342號），提起上訴，本院判決如下：
    主  文
上訴駁回。
    事實及理由
一、本案經本院審理結果，認第一審以上訴人即被告甲○○、乙
    ○○均犯刑法第277 條第1 項之傷害罪，各判處拘役50日，
    並諭知如易科罰金，以新台幣1,000 元折算1 日之折算標準
    ，經核其認事用法及量刑均無不當，應予維持，並引用第一
    審判決書記載之事實、證據及理由（如附件）。
二、被告甲○○上訴意旨略以：當日晚間於警局遭乙○○攻擊時
    ，伊僅為單純自衛行為，且時間僅短短六秒，乙○○卻受有
    左臉側瘀紅等傷害，顯與常理不符云云。然按正當防衛必須
    對於現在不法之侵害始得為之，侵害業已過去，即無正當防
    衛可言。至彼此互毆，又必以一方初無傷人之行為，因排除
    對方不法之侵害而加以還擊，始得以正當防衛論。故侵害已
    過去後之報復行為，與無從分別何方為不法侵害之互毆行為
    ，均不得主張防衛權。本件上訴人即被告甲○○、乙○○先
    彼此相互拉扯，進而互毆，自不得主張正當防衛。又乙○○
    已提出其於事發當日前往行政院衛生署基隆醫院就診之醫療
    費用收據（見上開偵查卷第53頁），足見被告乙○○於97年
    10月3 日確曾前往該醫院就診，且就診時乙○○確受有左臉
    側等傷害，此有卷附前開醫院函及檢附乙○○於當日前往該
    院就診之病歷資料、受傷部位照片供參，堪認前開醫院出具
    乙○○驗傷診斷書所載傷勢，與乙○○於當日前往該院就診
    時受傷情形相符，被告甲○○上訴意旨所指並無可取。被告
    乙○○上訴意旨略以：案發當時係甲○○先主動攻擊，伊為
    防衛自己之安全始出手阻擋，並未主動攻擊，希望能和解，
    免傷住戶間之和氣云云。惟基於互毆行為不得主張正當防衛
    之同上理由，本件上訴人即被告乙○○同樣不得主張正當防
    衛。綜上所述，本件上訴人即被告甲○○、乙○○之上訴均
    為無理由，應予駁回。
三、據上論結，應依刑事訴訟法第373 條、第368 條，判決如主
    文。
本案經檢察官田炳麟到庭執行職務。
中    華    民    國    98    年    6     月    11    日
                  刑事第十庭審判長法  官  楊炳禎
                                  法  官  李春地
                                  法  官  陳春秋
以上正本證明與原本無異。
不得上訴。
                                  書記官  李家敏
中    華    民    國    98    年    6     月    12    日
附錄本案論罪科刑法條全文
中華民國刑法第277 條第1 項（普通傷害罪）
傷害人之身體或健康者，處3 年以下有期徒刑、拘役或1 千元以
下罰金。


司法院資訊處製作；財團法人民間司法改革基金會備份。
